【裁判字號】    92,上易,1292
【裁判日期】    921002
【裁判案由】    違反商標法
【裁判全文】
臺灣高等法院臺中分院刑事判決                  九十二年度上易字第一二九二號
    上  訴  人
    即  被  告  乙○○
    選任辯護人  黃翎芳
右上訴人因違反商標法案件，不服臺灣臺中地方法院九十一年度易字第三一七三號中
華民國九十二年五月三十日第一審判決（起訴案號：臺灣臺中地方法院檢察署九十一
年度偵字第四二一七號），提起上訴，本院判決如左：
    主      文
原判決撤銷。
乙○○無罪。
    理      由
一、公訴意旨略以：乙○○明知如附圖所示之五星上將商標圖樣，係丙○○○商‧日
    內瓦時計（GENEVE TIMEPIECE）（下稱日內瓦時計公司）向經濟部智慧財產局申
    請註冊，並獲核准享有商標專用權（註冊號數00000000號，專用期間自
    民國八十八年二月一日起至九十八年一月三十一日止），得使用鐘、錶、手錶、
    錶帶、錶面、錶殼之商標（如附件）。竟意圖欺騙他人，於民國九十年六月間起
    至九十年九月間止，在台中市○○路一二五號五樓，其所經營之勝峰鐘錶企業有
    限公司（下稱勝峰公司）製造之手錶錶面，貼上附圖所示之五星環狀圖樣，並將
    之售予不特定之客人及銷售至香港等地。嗣日內瓦時計公司派人至上址，確有購
    得貼有此五星環狀圖樣之手錶二只，且於九十年十二月二十四日經法務部調查局
    台中縣調查站報由台灣台中地方法院檢察署向台灣台中地方法院聲請許可搜索票
    ，當場查獲仿冒五星上將商標之環狀五星手錶錶面二百七十四片等物。因認乙○
    ○連續犯有商標法第六十二條第一款之意圖欺騙他人，於同一商品使用與他人相
    同之註冊商標圖樣罪嫌云云。
二、按犯罪事實應依證據認定之，無證據不得認定犯罪事實，刑事訴訟法第一百五十
    四條第二項定有明文；又不能證明被告犯罪或其行為不罰者，應諭知無罪之判決
    ，復為同法第三百零一條第一項所明定。本件公訴意旨認被告涉犯商標法第六十
    二條第一款意圖欺騙他人，於同一商品使用與他人相同之註冊商標圖樣罪嫌，無
    非以告訴人之指訴，日內瓦時計公司向經濟部智慧財產局所申請註冊之「五星上
    將」五星環狀圖樣之商標（商標註冊號數00000000號），查獲仿冒五星
    上將商標之環狀五星手錶錶面二百七十四片，及查扣之二只手錶錶面均有五星環
    狀之圖樣，為其論據。
三、訊據上訴人即被告乙○○（以下稱被告）堅決否認有仿冒商標之犯行，辯稱：我
    是有替王永堅做過手錶，ＶＡＬＥＮＬＥＯ廣告宣傳目錄乙冊是王永堅叫我做的
    ，手錶也是王永堅叫我做的，在香港可以合法買賣，我不知道在臺灣不可以做，
    我都是做外銷，沒有在臺灣銷售過。查獲的手錶，是告訴人要求我做的，是因為
    徵信社的人來設計我做兩支手錶才會這樣，沒想到告訴人就拿這兩支錶來告我，
    那是因為徵信社的人叫我貼上五星圖樣的，告訴人叫徵信社的人到我公司說到訂
    購一批錶，說他們標到二○○八年奧運的錶，叫我打兩個樣給他們看，所以我就
    打這兩個樣板給他們看等語。
四、先就被告有無於九十年六月間起至九十年九月間止，在台中市○○路一二五號五
    樓，其所經營之勝峰公司製造之手錶錶面，貼上附圖所示之五星環狀圖樣，並將
    之售予不特定之客人及銷售至香港等地之事實，並探究其有無違反商標法第六十
    二條第一款之犯行。被告已坦承有接受王永堅委託製造手錶出口之事實，核與證
    人王永堅證述情節相符，並有授權書及出口報單等資料附卷足憑，此部分之事實
，自堪認定。經查五星上將及圖（五星環狀）商標，係告訴人日內瓦時計公司向
    我國經濟部智慧財產局註冊，註冊號數00000000號，取得商標專用權，
    專用期間自民國八十八年二月一日起至九十八年一月三十一日止，指定使用商品
    為商標法施行細則第四十九條第十四類鐘、錶、手錶、錶帶、錶面、錶殼，有中
    華民國商標註冊證附卷可稽（如附件）。又依卷附之不同國家之商標註冊證觀之
    ，告訴人註冊之商標，分別有「五星上將」、「五星上將及五星環狀圖」、「五
    星環狀圖」、「五星環狀圖及ＢＬＡＮＳＡＣＡＲ」等不同之圖樣。惟告訴人於
    本院陳稱：（你們實際上有無在臺灣銷售你們的產品？）有談過代理，登過廣告
    ，但是因為沒有談好，所以沒有成交，所以在臺灣沒有銷售我的手錶，也沒有代
    理商，沒有進口，不過我在一九九四年就在臺灣採購零件，直到目前為止都有。
    （臺灣有無任何廠商或是個人直接向你們買手錶？）沒有。（在香港有無實際銷
    售？）有的，在香港、新加坡、丙○○○都有，還有澳門，大陸廣州有在經營中
    ，還沒有開始賣就是了，此外，就沒有其他國家等語（見本院卷第四二頁）。因
    此，告訴人既未曾在我國進口或銷售其商標之產品，而其所稱銷售之地區，又僅
    有香港、新加坡、丙○○○、澳門而已，則其是否已達眾所週知之程度，尚待斟
    酌。而被告曾受萊茵名錶批發（ＲＨＩＮＥ  ＷＡＴＣＨＥＳ  ＣＯＭＰＡＮＹ
    ）負責人王永堅委託製造五星環狀ＶＡＬＥＮＬＥＯ商標之手錶出口者，有授權
    書、瑞士商標註冊證、出口報單等附卷可憑，該瑞士商標註冊證上之五星環狀圖
    ，與告訴人商標之五星環狀圖，並無二致。而依卷附之多紙廣告型錄，無論就告
    訴人或王永堅所屬公司之廣告，除就五星環狀圖相同之外，均無有標示「五星上
    將」文字者，亦無連同「五星上將」商標文字併用之情形。被告之所以會製造含
    有五星環狀圖之產品出口，實乃信賴王永堅具有合法之商標所致，是難僅以被告
    接受王永堅之委託製造之產品中，其內含有五星環狀圖，即遽認被告有仿冒告訴
    人商標之犯意及行為。
五、次就被告被查獲之「五星」環狀組合手錶二只，及錶面樣板二百七十四片，論敘
    被告有無仿冒告訴人商標之犯行。經查扣案之「五星」環狀組合手錶二只，及錶
    面樣板二百七十四片等，係告訴人委任徵信社人員，要求被告製造而加上者，有
    購物收據、照片附卷，及手錶成品二只、錶面樣板二百七十四片扣案可稽，並據
    告訴人代表人甲○○於本院陳稱：我有和被告通過電話，請他不要侵犯我五星環
    狀的商標，而且有錄音，但是因為我的錄音帶不能作為證據，所以徵信社請他們
    的人去買手錶，買錶的人告訴被告的弟弟說，因為五星環狀的商標很暢銷，所以
    要求被告加上圖樣等語在卷（見本院卷第四四頁）。此即法理所稱「陷害教唆」
    之情形，以被告之主觀意識而言，其本無犯罪之意思，乃係因告訴人所委任之徵
    信社人員之授意，始依照其意思而加上者，因此而取得之證據，其證據能力即有
    瑕疵，實難遽採為被告不利之證明。又退而言之，被告製作該五星環狀商標手錶
    之圖樣，既係經商標權人即告訴人所合法委託之徵信社人員要求被告所加上者，
    不論徵信社人員要求被告加上該商標之目的，係為取得證據抑或基於其他目的而
    為，則由客觀事實而言，亦可認為被告已經得到告訴人之委託而製作。綜此，被
    告製作該手錶成品及錶面樣板之行為，並無仿冒告訴人商標之故意及行為，至為
    明顯。
六、綜上所述，本件被告前開行為，尚難以商標法第六十二條第一款之罪責相繩，此
    外又無其他任何積極證據，足以證明被告有何仿冒商標之犯行，其犯罪尚屬不能
    證明。原審不察，遽予論罪科刑，自有未合，被告上訴指摘原判決不當，為有理
    由，應予撤銷改判，由本院另為被告無罪之諭知。
據上論結，應依刑事訴訟法第三百六十九條第一項前段、第三百六十四條、第三百零
一條第一項，判決如主文。
本案經檢察官丁○○到庭執行職務。
中      華      民      國      九十二  年      十      月      二      日
                                臺灣高等法院臺中分院刑事第五庭
                                      審判長法  官  袁  從  楨
                                            法  官  姚  勳  昌
                                            法  官  郭  同  奇
右正本證明與原本無異。
不得上訴。
                                            書記官  陳  玫  伶
中      華      民      國      九十二  年      十      月      三      日
                                                                        Ａ


司法院資訊處製作；財團法人民間司法改革基金會備份。
